【裁判字號】    95,交聲更（一）,12
【裁判日期】    951030
【裁判案由】    違反道路交通管理處罰條例聲明異議
【裁判全文】
臺灣士林地方法院刑事裁定      95年度交聲更（一）字第12號
原處分機關  交通部公路總局台北區監理所
異  議  人
即受處分人  利國交通股份有限公司
代  表  人  甲○○
上列異議人即受處分人因違反道路交通管理處罰條例案件，對於
交通部公路總局台北區監理所中華民國94年6 月22日所為之處分
（原處分案號：北監營字第裁40-KAD213781號）聲明異議，本院
裁定後，經臺灣高等法院第一次發回，本院裁定如下：
    主  文
原處分撤銷。
利國交通股份有限公司汽車所有人，於汽車裝載時，裝載整體物
品有超重而未請領臨時通行證，處罰鍰新台幣玖仟元，並記汽車
違規紀錄壹次。
    理  由
一、按汽車裝載時，有下列情形之一者，處汽車所有人新台幣（
    下同）3,000 元以上9,000 元以下罰鍰；並責令改正或禁止
    通行：二、裝載整體物品有超重、超長、超寬、超高，而未
    請領臨時通行證，或未懸掛危險標識者。汽車裝載，違反前
    項第1 款至第4 款規定者，並記汽車違規紀錄1 次。第1 項
    第1 款至第4 款情形，應歸責於汽車駕駛人時，除依第1 項
    處汽車駕駛人罰鍰及依第63條第1 項第2 款記點外；汽車所
    有人仍應依前項規定記該汽車違規紀錄1 次，道路交通管理
    處罰條例第29條第1 項第2 款、第2 項、第3 項分別定有明
    文。
二、原處分意旨略以：異議人即受處分人利國交通股份有限公司
    所有之8K-621號營業貨運曳引車，因裝載挖土機之整體物，
    於民國94年6 月10日2 時15分許行經臺3 線林內段固定地磅
    站時，經警會同司機過磅，測得該車總重為58.16 公噸，相
    較於核重49公噸，已超載9.16公噸，乃由雲林縣警察局以（
    92）雲警交字第KAD213781 號通知單當場舉發違規。爰依道
    路交通管理處罰條例第29條之2 第1 項、第3 項（原處分書
    漏載第1 項）規定，裁處罰鍰4 萬8 千元等語。
三、異議意旨略以：異議人利國交通股份有限公司所有車牌號碼
    8K-621號營業貨運曳引車於94年6 月10日2 時15分許，在雲
    林縣林內地磅站遭警員告發裝載挖土機（整體物）違規超載
    9.16公噸，並遭開立舉發通知單，然本件8K-621號營業貨運
    曳引車所裝載之物為挖土機，係整體物，又異議人先前所申
    請之北監運字第0940005727-5號通行證許可範圍僅限於49公
    噸以下之整體物，異議人此次載運58.16 公噸之整體物顯已
    逾上揭臨時通行證之許可範圍，自不能援引該臨時通行證為
    合法通行之依據，故本件違規應依道路交通管理處罰條例第
    29條第1 項第2 款，裝載整體物有超重、超長、超寬、超高
    ，而未請領臨時通行證，或未懸掛危險標誌者，大型車處4
    千5 百元，並記違規記錄1 次之規定以為處罰，惟警員開立
    違規單，卻援引同條例第29條之2 第1 項，且公路總局台北
    區監理所將違規事項更改為裝載挖土機（整體物）總重58.1
    6 公噸，核重40公噸，超載18.16 公噸，並引用同條例第29
    條之2 第3 項為處罰之依據，均屬明顯舉發及裁決錯誤，爰
    依法聲明異議等語。
四、經查：
(一)異議人即受處分人利國交通股份有限公司所有之車牌號碼8K
    -621號營業貨運曳引車於上開時、地，因裝載挖土機之整體
    物，經警會同司機過磅，測得該車總重為58.16 公噸，相較
    於核重49公噸，已超載9.16公噸，乃經警舉發違規等情，為
    異議人所不否認，並有本件舉發違反道路交通管理事件通知
    單影本1 份在卷可稽，此部份事實，堪予認定。
(二)有關異議人曾向原處分機關交通部北區監理所請領貨車裝載
    整體物品通行證，該臨時通行證核准車號為8K-621號，裝載
    後車輛總重49公噸，有效期間為自94年4 月4 日至94年10月
    3 日止（即含本件違規時間）等情，有北監運字第09400057
    27-5號貨車裝載整體物品臨時通行證1 份附卷可參（本院交
    聲字第五一五號卷第七四頁），且觀之該臨時通行證之通行
    條件欄第二點載明：「裝載物品與本證記載不符者，以無通
    行證論」，而此附款，依行政程序法第九十三條，確屬法之
    所許，且查無違反同法第九十四條之情形，則此通行條件，
    自屬於法有據，乃在發証單位權責範圍內，不生逾越法令或
    授權問題，職是，本件異議人於上開臨時通行證有效期間內
    之94年6 月10日，以其所有之上開營業貨運曳引車，載運連
    同車輛總重達58 .16 公 噸之整體物（挖土機），顯與該臨
    時通行證所核准裝載物品係指連同車輛總重不得超過49公噸
    之挖土機，有所不符，則依該通行證上所載上開通行條件規
    定，自以無通行證論，因此，該次運送乃屬未請領臨時通行
    證。
(三)至於汽車裝載貨物應依照其核定之總重量載運，若裝載貨物
    超重，應加以處罰，道路交通管理處罰條例第29條之2 第1
    項固有明文，惟本條所謂之貨物，是否包含所謂整體物？非
    無疑義，蓋於裝載物為整體物品之場合，若超過汽車經核定
    得裝載之總重量時，該物品既不能分割裝載，自應例外在考
    慮行車安全之條件下准其裝載，因此，同條例第29條第1項
    第2 款規定「裝載整體物品有超重、超長、超寬、超高，而
    未請領臨時通行證，或未懸掛危險標識」，職是，同條例第
    29條第1 項第2 款當係同條例第29條之2 之特別規定，亦即
    後者，不包含整體物在內，此觀諸歷年本法條之規定：民
    國64年07月24日修正第29條：汽車裝載有左列情形之一者，
    處汽車所有人或駕駛人三百元以上、六百元以下罰鍰，並責
    令改正或禁止通行：一、裝載貨物超過核定之總重量，或超
    過所行駛橋樑規定之載重限制者。二、裝載貨物超過規定之
    長度、寬度、高度者。三、裝載整體物品有超重、超長、超
    寬、超高情形，未經核准發證，或未依規定路線、時間行駛
    ，或未懸掛危險標識者。民國75年05月21日修正罰鍰為六
    百元以上一千二百元以下，並責令改正或禁止通行：其餘要
    件相同，民國86年01月22日修正第29條：汽車裝載時，有
    左列情形之一者，處汽車所有人新臺幣三千元以上九千元以
    下罰鍰，並責令改正或禁止通行：一、裝載貨物超過核定之
    總重量者。二、裝載貨物超過規定之長度、寬度、高度者。
    三、裝載整體物品有超重、超長、超寬、超高，而未請領臨
    時通行證，或未懸掛危險標識者，民國90年01月17日修正
    第29條：汽車裝載時，有左列情形之一者，處汽車所有人新
    臺幣三千元以上九千元以下罰鍰；並責令改正或禁止通行：
    一、裝載貨物超過規定之長度、寬度、高度者。二、裝載整
    體物品有超重、超長、超寬、超高，而未請領臨時通行證，
    或未懸掛危險標識者。顯然有關整體物與一般之貨物，乃規
    定於不同款，而為不同處理，因此，同條例第29條第1 項第
    1 款係規定「裝載貨物超過規定之長度、寬度、高度者」，
    較諸第2 款所指整體物，則第1 款應係指一般貨物（即整體
    物除外）而言，且並未處罰「超重」之情形，若一般貨物有
    超重，自應依同條例第29條之2 第1 項、第3 項規定加以處
    罰；可見該第2 款係針對裝載「整體物品」所設特別規定，
    並處罰「超重」之違規，自無另行適用同條例第29條之2第1
    項、第3 項規定之餘地。亦即該條例第29條之2 第1 項係對
    於汽車載運超重之一般規定，而第29條第1 項第2 款係針對
    裝載整體物品超重之特別規定。至於交通部91年8 月30 日
    交路字第0910048828號函釋所認該條例第29條第1 項第2款
    、第29條之2 第1 項係不同之行政法上義務，應分別予以裁
    罰之見解，與行政罰法第二十四條第一項從一處斷規定不符
    ，尚不足採。
(四)從而，本件異議人利國交通股份有限公司所有之車牌號碼8K
    -621號營業貨運曳引車所載運之物為挖土機，既係不可分割
    之整體物，其載重超過臨時通行證准許總重49公噸之範圍，
    應認為與未請領臨時通行證相同，均據認定如前，揆諸上開
    說明，自應依該條例第29條第1 項第2 款、第2 項之規定處
    罰，而非依同條例第29條之2 第1 項、第3 項之規定處罰，
    原處分誤依上開條例第29條之2 第1 項、第3 項規定予裁罰
    ，尚有未洽，異議人對此為指摘，為有理由，應由本院將原
    處分撤銷，改處如主文第2 項所示之處罰。至於道路交通管
    理處罰條例固於民國94年12月28日修正，惟其中第二十九條
    ，依民國九十五年六月二十三日行政院院臺交字第09500876
    85號令，自九十五年七月一日施行；然本條依立法理由所示
    ，僅係文字修正，因此，尚不生比較新舊法問題，附此敘明
    。
據上論斷，應依道路交通案件處理辦法第20條前段，裁定如主文
中    華    民    國    95    年    10    月    30    日
                  刑事第五庭法  官  周政達
以上正本證明與原本無異
如不服本裁定應於送達後5日內向本院提出抗告狀
                            書記官  陳佳伶
中    華    民    國    95    年    10    月    30    日


司法院資訊處製作；財團法人民間司法改革基金會備份。
